臺灣臺北地方法院刑事裁定　
111年度單禁沒字第464號
聲  請  人  臺灣臺北地方檢察署檢察官
被      告  楊藻煌



上列聲請人因被告違反毒品危害防制條例案件，聲請單獨宣告沒
收（110年度聲沒字第166號），本院裁定如下：
    主  文
扣案如附表編號一所示之物，沒收銷燬之。
    理  由
一、聲請意旨詳如附件聲請書所載。
二、按單獨宣告沒收由檢察官聲請違法行為地、沒收財產所在地
    或其財產所有人之住所、居所或所在地之法院裁定之，刑事
    訴訟法第455條之34定有明文。查聲請意旨所指之附表編號
    一所示之子彈，係由萬華分局漢中派出所扣案，且現由臺灣
    臺北地方檢察署贓物庫保管等情，有萬華分局漢中派出所扣
    押筆錄、臺灣臺北地方檢察署扣押物單清單在卷可查（偵卷
    第7頁至第8頁、第44頁），足見本案聲請沒收之物，其所在
    地係在本院管轄區域內，則本院就本案自有管轄權，先予敘
    明。　
三、按違禁物，不問屬於犯罪行為人與否，沒收之，並得單獨宣
    告沒收，刑法第38條第1項、第40條第2項分別定有明文。又
    於查無任何犯罪事實之情形下(如查無犯罪嫌疑人或被告，
    或查無被告之犯罪事實等)，倘案內仍扣有違禁物，應由檢
    察官聲請單獨宣告沒收。
四、經查：
　㈠原不起訴書處分書認：訊據警員林士鎧、鄧家興與蔡鈞任到
    庭證稱內容可知：當天對被告執行盤查之警員林士鎧等人係
    接獲勤務中心轉知車牌號碼尾數為779號之機車內藏有槍、
    彈，遂前往被告住處附近查看，迨發現被告站在該車號之機
    車旁，即請被告開啟機車置物箱檢視，然並未見有槍彈，原
    擬離去，但警員突又接到勤務中心來電，明確指出槍是放在
    後輪與引擎間的空隙，警員立刻請被告查看該處，始發現有
    一透明塑膠袋夾在後輪跟引擎中間，被告將該袋取出後十分
    驚嚇，直稱「怎麼會有這東西」，警員隨即要求被告當場打
    開塑膠袋發現裡面是手槍與子彈，因現場有太多人碰觸過塑
    膠袋、槍枝、子彈等物，故未送請鑑定比對其上之指紋等情
    ，並有警員配戴密錄器錄影影像檔案可證，堪認該名未具名
    檢舉人已然知悉上開扣案子彈之藏放精確位置，實屬可疑；
    再綜合比對前揭警方盤查過程之蒐證影像及被告提出之現場
    監視影像，當天上午劉坤旺騎乘上開機車搭載被告抵達上址
    時，該車後輪與引擎間隙即可見一袋狀物，2人將車停妥後
    即進入屋內，此後迄警方到場前被告曾先後4次走回機車開
    啟置物箱翻找物品，並未有任何探看後輪部位之動作，約37
    分鐘後警方抵達現場進行盤查，先請被告開啟置物箱未查獲
    可疑物品，嗣某警員接聽電話後再請被告檢視後輪部位，始
    取出上開包有槍、彈之塑膠袋等節，有蒐證擷取畫面、監視
    器影像光碟及本署勘驗筆錄在卷可稽。衡諸常情，倘被告有
    意藏放槍、彈，理應藏匿於不易為人發現之處，然何以不將
    上開槍彈置於機車置物箱內，反而塞在後輪與引擎間易被發
    覺之處，亦未於返家後隨即將該塑膠袋取出並藏放於上址租
    屋處內；且上開警員及被告於偵查中一致陳稱：該塑膠袋並
    未卡緊，一抽就抽出來等語，果該槍、彈係被告所有，而該
    等物品具有一定價值且非輕易可取得之物，焉有夾藏在如此
    易掉落位置並騎乘機車上路之理。參以被告於相關影像中全
    程均未將目光投向後輪部位，益顯該槍、彈應非被告所藏放
    ，堪信被告辯稱該槍彈恐為他人於匆忙中夾藏栽贓等情，確
    屬可能，此亦與本案警方勤務中心獲得線報之情形頗有相合
    。綜上，本案查獲子彈既不能排除係他人栽贓之可能，自難
    單以在被告所用車輛內查獲，逕認被告涉有持有具有殺傷力
    子彈罪嫌。此外，復查無其他積極證據足認被告有何上揭犯
    行，揆諸首揭法條及判例意旨，而認被告罪嫌不足，此本案
    不起訴書在卷足佐。
　㈡又不起訴處分書理由「四、至疑似實際持有及藏放扣案子彈
    之人，經本署檢察官當庭諭請警方積極查明身分中，如已確
    認該人之年籍資料及犯罪事證後再行偵辦處理，併此敘明。
    」，業經本院電詢承辦之臺北市政府警察局萬華分局偵查隊
    小隊長張清豐回覆本件並無後併案資料，此有本院公務電話
    紀錄足參（本院卷第13頁），故此因查無犯罪嫌疑人及具體
    犯罪事證等節。而扣案之子彈1顆經送請內政部警政署刑事
    警察局鑑定，認具殺傷力等情，有該局鑑定書在卷可參（詳
    如附表編號一所示），是警方於被告機車處查獲前揭具殺傷
    力之子彈1顆，屬違禁物，本案聲請單獨宣告沒收銷燬，核
    無不合，應予准許。
五、依刑事訴訟法第455條之36第2項，刑法第11條、第38條第1
    項、第40條第2項，裁定如主文。
中　　華　　民　　國　　111  　年　　6    月　　30　　日
　　　　　　　　　 刑事第十三庭  法　官　鍾雅蘭
上正本證明與原本無異。
如不服本裁定，應於裁定送達後5日內向本院提出抗告狀。因疫
情而遲誤不變期間，得向法院聲請回復原狀。
                                 書記官  陳乃瑄
中　　華　　民　　國　　111 　年　　6 　　月　　30　　日
附表：
編號 扣案物品 鑑定結果 證據 一 ⒈子彈1顆。  ⒈口徑9mm制式子彈，經試射，可擊發，認具殺傷力。     ⒈萬華分局漢中派出所扣押筆錄（偵卷第7頁以下）。 ⒉內政部警政署刑事警察局105年6月23日刑鑑字第0000000000號鑑定書1份在卷足佐（偵卷第66頁至第68頁）。